臺灣高等法院臺南分院刑事判決　　　　　　　九十一年度上易字第七六一號　　Ｃ
　　　上　訴　人
　　　即　被　告　甲　○　○
　　　選任辯護人　曾　仁　勇
右列上訴人因妨害名譽案件，不服臺灣臺南地方法院九十年度易字第二一七六號中華
民國九十一年五月十日第一審判決（起訴案號：臺灣臺南地方法院檢察署九十年度偵
字第八一五四號），提起上訴，本院判決如左：
      主      文
上訴駁回。
      事      實
一、甲○○與丁○○均為臺南市化妝品同業公會會員，民國（下同）九十年三月二十
    三日下午五時許，該公會會員在臺南市○○路○段四六○號之桃山餐廳開會後，
    於該餐廳一樓聚餐時，甲○○即要求餐廳小姐提供菜單，並揚言如菜不好要掀桌
    ，而引發主辦人丁○○之不滿，丁○○遂以「幹你老母，你算什麼東西」等穢語
    辱罵甲○○（此部分業經公訴人聲請簡易判決處刑確定），甲○○亦基於公然侮
    辱之犯意以「幹你娘」等穢語回罵丁○○。
二、案經丁○○訴請臺灣臺南地方法院檢察署檢察官偵查起訴。
      理      由
一、訊據上訴人即被告甲○○固坦承於右揭時、地因要求餐廳小姐拿菜單來看，並稱
    如菜不好要掀桌而與丁○○發生爭執，惟矢口否認有何公然侮辱犯行，辯稱：當
    時丁○○以「幹你老母，你算什東西」穢語辱罵後，伊遂還嘴告以「我老母現在
    墳裡，若要幹我老母，我帶你去幹墓碑」等語，絕無以「幹你娘」等穢語回罵丁○○，桃山餐廳副理陳文益、負責人鄭安勝、協理陳三元等人當時不在現場，所
    證不實等語。
二、惟查右揭事實業據告訴人丁○○迭自偵查、原審及本院審理中指訴明確，核與證
    人即桃山餐廳副理陳文益於偵查中證稱：案發當日臺南市化妝品同業公會在餐廳
    開一個房間，席開三桌，被告與告訴人發生爭執當時伊在房間內負責招待，當時
    被告要求餐飲要做好，否則掀桌，而告訴人說本身是化妝品公司，要有形象，二
    人開始動氣對罵，告訴人有罵被告，被告也有罵告訴人「幹你娘」、「幹」罵了
    兩三句，這些伊都有親耳聽到等語（詳發查卷第八頁、偵查卷第十五頁）；及該
    餐廳負責人鄭安勝於偵查中證稱：當時伊距離會場約十公尺，不在房間內，伊聽
    到爭吵，吵得太大聲，伊請協理陳三元進去處理，伊自己也聽到要掀桌，告訴人
    說如何要掀桌，雙方動氣，都有三字經的罵詞，互相「幹」過來「幹」過去等語
    （詳發查卷第八頁反面、偵查卷第十五頁反面），於原審亦稱：伊於偵查所證皆
    實在，但伊沒有看到只有聽到，當時伊在壽司檯距離現場約十公尺，他們吵得很
    大聲伊有聽見等語，經被告辯護人質以：當時距離十公尺且未目睹為何知道是被
    告罵告訴人？則仍堅稱：當時只有他們在吵架，雙方是互罵等語（詳原審卷第一
    Ｏ八頁）；而證人即該餐廳協理陳三元亦於原審證稱：當日伊在樓下接洽時他們
    要改菜單，後來服務生告訴伊被告在餐廳爭吵，伊到小包廂時有聽到被告在罵告
    訴人，但沒有聽到告訴人罵被告，被告要衝過去是伊拉住他的，當時場面很混亂
    ，伊有聽到被告罵「幹你娘」，伊當時之精神都在注意吵鬧的情形等語（詳原審
    卷第九二頁），核與證人即臺南市化妝品同業公會會員張榮昇於偵查及原審結證
    稱：當時二人爭吵，告訴人口氣較重，二人就衝突，二人對罵三字經，幹來幹去
    ，伊當時還有與乙○○過去安撫被告，當時吵鬧情形在對罵中難免會脫口而出難
    聽的字眼，印象中有聽到墓碑的字眼等語（詳偵查卷第十六頁、原審卷第九三頁
    ）之情節大致相符，參以證人陳文益、鄭安勝、陳三元等人與被告、告訴人皆不
    熟識亦無仇怨，業據渠等陳明在卷，既均指明係被告與告訴人動氣互罵三字經云
    云，未見有何偏頗之詞，足見渠等證述內容為真實，堪以採信。
三、被告雖以前詞置辯，惟查：
    （一）被告稱：伊其與告訴人爭執當時並沒有桃山餐廳之人員在場云云，然觀以
          上開證人陳文益、陳三元等人之證述，渠等就本件爭執之起因、過程均與
          告訴人之指訴及被告所供情節相符，應不致憑空杜撰。且被告與告訴人發
          生爭執當時已上第一道菜等情，業據被告於本院供述在卷（詳本院卷第三
          九頁），參以證人陳文益亦證稱伊係負責招待之人，則依常理斯時證人陳
          文益應已在場招呼餐廳服務人員上菜事宜，是被告辯稱證人陳文益、陳三
          元不在場等語，殊不足採。
    （二）至證人丙○○於偵查及原審雖證稱：當天伊有進入餐廳，聽到被告與告訴
          人二人大小聲互嚷、對罵，但伊沒有記內容等語；證人張江村於偵查及原
          審證稱：伊行動不便，下來他們已爭執一段時間，沒有聽到爭執之內容等
          語（均詳偵查卷第十七頁正、反面、原審卷第三六頁）；而證人林松茂於
          偵查中證稱：二人互罵「你太太讓我幹」、「我生殖器比你大」，但沒聽
          到被告說「幹你娘」等語（詳偵查卷第十六頁反面）；另乙○○於原審及
          本院證稱：當日告訴人與被告確實有發生爭執，而且爭執很厲害。當天人
          很多，很混亂，伊不知道他們罵的內容，不敢確定被告有無罵三字經，他
          們二人有互罵，好像是罵三字經，過程很亂，不是很清楚等語（詳原審卷
          第三七頁、本院卷第五五頁），惟參酌證人丙○○、張江村、林松茂、林
          泰隆與被告、告訴人同為臺南市化妝品同業公會之會員，則其等為免有傷
          同業情誼，證詞難免有避重就輕之舉。又告訴人自始即坦承以穢語辱罵被
          告不諱，則當時若被告確實無以穢語回罵告訴人，則何以證人丙○○、張
          江村、乙○○、林松茂等人竟均一致證述二人爭吵、互罵？再者，被告與
          告訴人間於案發當日確曾起爭執等情，亦據被告供承在卷，是被告空言否
          認，所為上開辯解，顯係卸責之詞，自無足採。
    （三）被告固於本院聲請聲請傳喚證人即臺南市政府衛生局局長戊○○，欲證明
          其並無對告訴人口出穢言，然證人戊○○於本院證稱：當日伊雖有參加臺
          南市化妝品同業公會在桃山餐廳之會議，但並未參加聚餐，伊在開會致詞
          完後就離開，沒有留下來吃飯，是被告與告訴人發生爭執時伊不在場，根
          本不知道吵架之情形等語（詳本院卷第四四、四五頁），是證人戊○○所
          證內容尚不足以為有利被告之認定。至被告另聲請傳喚證人丙○○，因其
          已於偵查及原審中證述其所見聞之經過，本院認無再予傳喚之必要，附此
          敘明。
    （四）綜上所述，本件事證已臻明確，被告否認上開犯行，自不足採，犯行洵堪
          認定，應予依法論科。
四、按刑法上之公然侮辱罪，係指在多數人或不特定人所得共見共聞之場合下，直接
    對人辱罵、嘲笑或其他表示足以貶損他人人格評價意思之行為。查桃山餐廳於日
    常營業時間，係不特定人所得自由進出之場所，在其內所發生之事，自屬不特定
    人所得共見共聞；而今被告對告訴人以台語「幹你娘」等穢語辱罵，乃客觀上足
    以使人感受侮辱貶損人格之言詞，核被告所為，係犯刑法第三百零九條第一項之
    公然侮辱罪。原審審理結果，認被告罪證明確，適用刑法第三百零九條第一項、
    第四十一條第一項前段，罰金罰鍰提高標準條例第一條前段、第二條，併審酌被
    告與告訴人為同業關係，且被告先揚言菜不好要掀桌而引發本件爭端，及其犯罪
    之動機、目的、手段、所生之危害及犯罪後猶否認犯行之態度等一切情狀，量處
    拘役三十日，並諭知易科罰金之折算標準，認事用法俱無不合，量刑亦屬妥適，
    被告上訴意旨猶執前詞，否認犯罪，指摘原判決不當，為無理由，應予駁回。
三、據上論斷，應依刑事訴訟法第三百六十八條，判決如主文。
本案經檢察官劉得鉦到庭執行職務。
中    華    民    國      九十一      年      九      月      十二      日
                                  臺灣高等法院臺南分院刑事第六庭
                                      審判長法官  楊    明    章
                                            法官  高    明    發
                                            法官  戴    勝    利
右正本證明與原本無異。
不得上訴。
                                      法院書記官  吳    銘    添
中    華    民    國      九十一      年      九      月     十三       日
附錄法條：
刑法第三百零九條：公然侮辱人者，處拘役或三百元以下罰金。
                  以強暴犯前項之罪者，處一年以下有期徒刑、拘役或五百元以下
                  罰金。
